【裁判字號】    96,訴,4820
【裁判日期】    970215
【裁判案由】    毒品危害防制條例
【裁判全文】
臺灣臺中地方法院刑事判決              96年度訴字第4820號
公  訴  人  臺灣臺中地方法院檢察署檢察官
被      告  乙○○
                    （
上列被告因違反毒品危害防制條例案件，經公訴人提起公訴（九
十六年度毒偵字第六五四三號），被告於準備程序中就被訴事實
為有罪之陳述，經告以簡式審判之旨，並聽取意見後，合議庭裁
定由受命法官獨任進行簡式審判程序，本院判決如下：
    主    文
乙○○施用第一級毒品，累犯，處有期徒刑拾壹月，扣案之第一
級毒品海洛因肆包（合計淨重零點柒玖公克，包裝重零點玖捌公
克）沒收銷燬之；又施用第二級毒品，累犯，處有期徒刑陸月，
扣案之第二級毒品甲基安非他命肆包（其中包驗餘淨重零點肆
貳捌肆公克，另壹包為殘渣袋）沒收銷燬之。應執行有期徒刑壹
年肆月，扣案之第一級毒品海洛因肆包（合計淨重零點柒玖公克
，包裝重零點玖捌公克）、第二級毒品甲基安非他命肆包（其中
包驗餘淨重零點肆貳捌肆公克，另壹包為殘渣袋）沒收銷燬之
。
    犯罪事實
一、乙○○前於民國九十一年間因施用毒品案件，經臺灣苗栗地
    方法院裁定送臺灣臺中看守所附設勒戒處所觀察、勒戒後，
    認無繼續施用毒品之傾向，於九十一年四月二十九日執行完
    畢釋放出所，並由臺灣苗栗地方法院檢察署檢察官於同日以
    九十一年度毒偵字第八六號為不起訴處分確定。其復於九十
    三年間因施用第一、二級毒品案件，經臺灣苗栗地方法院於
    九十三年十月二十九日以九十三年度訴字第四０三號刑事判
    決分別判處有期徒刑八月、四月，應執行有期徒刑十一月，
    於九十三年十一月十八日確定；其另因施用第一、二級毒品
    案件，經臺灣苗栗地方法院九十四年度訴字第三六一號刑事
    判決分別判處有期徒刑十月、七月，應執行有期徒刑一年四
    月，並於九十四年十月十三日確定，入監執行後，上開二案
    件經接續執行，於九十五年五月三十日縮短刑期假釋出監，
    於九十六年四月十五日假釋期滿未經撤銷而視為執行完畢。
    詎乙○○仍不知悔改，竟於前開觀察、勒戒、有期徒刑執行
    完畢後五年內，基於施用第一級毒品之犯意，於九十六年十
    一月二十四日晚間十一時許，在臺中市○○路○段二六六號
    七樓之二住處內，以將第一級毒品海洛因羼入香煙內吸食之
    方式，施用第一級毒品海洛因一次。其另基於施用第二級毒
    品之犯意，於同日晚間將近十二時許（起訴書誤載為同日晚
    間十一時許），在上開住處，以將第二級毒品甲基安非他命
    置放於玻璃球內以火燻烤，而後再吸食其霧化氣體之方式，
    施用第二級毒品甲基安非他命一次。嗣於九十六年十一月二
    十五日下午二時四十分許，在上開住處，為警察持本院核發
    之搜索票搜索而查獲，並扣得供乙○○施用之第一級毒品海
    洛因四包（合計淨重零點七九公克，包裝重零點九八公克）
    、第二級毒品甲基安非他命四包（其中三包驗餘淨重零點四
    二八四公克，另一包為殘渣袋）。
二、案經臺中市警察局第二分局報請臺灣臺中地方法院檢察署檢
    察官偵查起訴。
    理    由
一、被告乙○○對其有於上揭時、地施用第一級毒品海洛因、第
    二級毒品甲基安非他命之犯罪事實，業於警詢時、偵查中及
    本院審理時供認不諱，並有供其施用之白色粉末四包，及透
    明結晶物四包扣案可資佐證。被告經警方查獲後，其尿液經
    送請中山醫學大學附設醫院檢驗科藥物檢測中心檢驗之結果
    ，驗有嗎啡、可待因、甲基安非他命、安非安命之陽性反應
    ，有該中心出具之確認檢驗結果報告一紙存卷可證，而海洛
    因施用入人體後水解還原成嗎啡，再循嗎啡之代謝方式排出
    體外，已據行政院衛生署藥物食品檢驗局（八一）藥檢壹字
    第００六四三一號函說明綦詳。又扣案之白色粉末十四包經
    送請法務部調查局檢驗結果，均含有第一級毒品海洛因成分
    ，合計淨重零點七九公克，包裝重零點九八公克等情，有該
    局九十六年十二月十六日調科壹字第０九六二三０八二八四
    ０號鑑定書一份在卷可按。而透明結晶物四包經送請行政院
    衛生署草屯療養院檢驗結果，檢出第二級毒品甲基安非他命
    成分，其中三包驗餘淨重零點四二八四公克，另一包為殘渣
    袋等情，亦有該院九十六年十二月十三日草療鑑字第０九六
    ００一００七六號鑑定書一份存卷可稽。再按最高法院九十
    五年度第七次刑事庭會議決定：「一、施用第一、二級毒品
    為犯罪行為，毒品危害防制條例第十條定有處罰明文。故施
    用第一、二級毒品者，依前揭規定本應科以刑罰。惟基於刑
    事政策，對合於一定條件之施用者，則依同條例第二十條、
    第二十三條之規定，施以觀察、勒戒及強制戒治之保安處分
    。二、毒品危害防制條例於民國九十二年七月九日修正公佈
    ，自九十三年一月九日施行，其中第二十條、第二十三條將
    施用毒品之刑事處遇程式，區分為『初犯』及『五年內再犯
    』、『五年後再犯』。依其立法理由之說明：『初犯』，經
    觀察、勒戒或強制戒治後，應為不起訴處分或不付審理之裁
    定；經觀察、勒戒或強制戒治執行完畢釋放後，『五年內再
    犯』者，因其再犯率甚高，原實施之觀察、勒戒及強制戒治
    既已無法收其實效，爰依法追訴或裁定交付審理。至於經觀
    察、勒戒或強制戒治執行完畢釋放後，『五年後再犯』者，
    前所實施之觀察、勒戒或強制戒治已足以遮斷其施用毒品之
    毒癮，為期自新及協助其斷除毒癮，仍適用『初犯』規定，
    先經觀察、勒戒或強制戒治之程式。從而依修正後之規定，
    僅限於『初犯』及『五年後再犯』二種情形，始應先經觀察
    、勒戒或強制戒治程式。倘被告於五年內已再犯，經依法追
    訴處罰，縱其第三次（或第三次以上）再度施用毒品之時間
    ，在初犯經觀察、勒戒或強制戒治執行完畢釋放五年以後，
    已不合於『五年後再犯』之規定，且因已於『五年內再犯』
    ，顯見其再犯率甚高，原實施觀察、勒戒或強制戒治，已無
    法收其實效，即應依該條例第十條處罰。」。本案被告前曾
    於九十一年間因施用毒品案件，經臺灣苗栗地方法院裁定送
    臺灣臺中看守所附設勒戒處所觀察、勒戒後，認無繼續施用
    毒品之傾向，於九十一年四月二十九日執行完畢釋放出所，
    並由臺灣苗栗地方法院檢察署檢察官於同日以九十一年度毒
    偵字第八六號為不起訴處分確定；其復於九十三年間因施用
    第一、二級毒品案件，經臺灣苗栗地方法院於九十三年十月
    二十九日以九十三年度訴字第四０三號刑事判決分別判處有
    期徒刑八月、四月，應執行有期徒刑十一月，於九十三年十
    一月十八日確定；其另因施用第一、二級毒品案件，經臺灣
    苗栗地方法院九十四年度訴字第三六一號刑事判決分別判處
    有期徒刑十月、七月，應執行有期徒刑一年四月，並於九十
    四年十月十三日確定，入監執行後，上開二案件經接續執行
    ，於九十五年五月三十日縮短刑期假釋出監，於九十六年四
    月十五日假釋期滿未經撤銷而視為執行完畢之事實，此有臺
    灣高等法院被告前案紀錄表、刑案查註紀錄表各一份附卷可
    考，被告於上開觀察勒戒執行完畢後，既曾於五年內再犯毒
    品危害防制條例第十條第一、二項之罪，並經判刑確定，本
    次被告犯毒品危害防制條例第十條第一、二項之罪，依上開
    最高法院決定意旨，認被告再犯率甚高，原實施觀察、勒戒
    ，已無法收其實效，自非屬毒品危害防制條例第二十條第三
    項所定「五年後再犯」之情形，而應依法追訴。綜上，被告
    自白與事實相符，其於前案觀察、勒戒執行完畢釋放後五年
    內再犯本案施用第一級毒品海洛因、第二級毒品甲基安非他
    命之犯行事證明確，洵堪認定。
二、核被告所為，係犯毒品危害防制條例第十條第一項之施用第
    一級毒品罪，及同條例第十條第二項之施用第二級毒品罪。
    被告施用毒品前之持有第一、二級毒品行為，本應以持有論
    ，惟持有後進而施用，其持有之低度行為應被施用之高度行
    為所吸收，故不再另論其持有第一、二級毒品罪。被告前曾
    於九十三年間因施用第一、二級毒品案件，經臺灣苗栗地方
    法院於九十三年十月二十九日以九十三年度訴字第四０三號
    刑事判決分別判處有期徒刑八月、四月，應執行有期徒刑十
    一月，於九十三年十一月十八日確定；其另因施用第一、二
    級毒品案件，經臺灣苗栗地方法院九十四年度訴字第三六一
    號刑事判決分別判處有期徒刑十月、七月，應執行有期徒刑
    一年四月，並於九十四年十月十三日確定，入監執行後，上
    開二案件經接續執行，於九十五年五月三十日縮短刑期假釋
    出監，於九十六年四月十五日假釋期滿未經撤銷而視為執行
    完畢之事實，有臺灣高等法院被告前案紀錄表、刑案資料查
    註紀錄表各一份附卷可稽，其於五年以內再故意犯本案有期
    徒刑以上之二罪，各應依刑法第四十七條第一項，論以累犯
    ，並均加重其刑。爰審酌被告施用第一、二級毒品，經觀察
    、勒戒及有期徒刑後，仍不知戒惕，一再施用，無視於毒品
    對於自身健康之戕害及國家對於杜絕毒品犯罪之禁令，不知
    戒除惡習，惡性非輕，然念及其施用毒品並無危害他人，被
    告犯罪手段尚屬平和，所生損害尚非鉅大，且被告犯後於本
    院審理時坦承犯行，尚見悔意之犯罪後態度，暨施用毒品者
    均有相當程度之成癮性及心理依賴，其犯罪心態與一般刑事
    犯罪之本質並不相同，應側重適當之醫學治療及心理矯治為
    宜等一切情狀，分別量處如主文所示之刑，並定其應執行之
    刑，以資懲儆。扣案之第一級毒品海洛因四包（合計淨重零
    點七九公克，包裝重零點九八公克）、第二級毒品甲基安非
    他命四包（其中三包驗餘淨重零點四二八四公克，另一包為
    殘渣袋），為供被告施用之毒品，又上開毒品之包裝，因有
    第一級毒品海洛因、第二級毒品甲基安非他命殘留而無法析
    離，應整體視為毒品，依毒品危害防制條例第十八條第一項
    宣告沒收銷燬之。
據上論斷，應依刑事訴訟法第二百七十三條之一第一項、第二百
九十九條第一項前段，毒品危害防制條例第十條第一項、第二項
、第十八條第一項前段，刑法第十一條、第四十七條第一項、第
四十一條第一項前段、第五十一條第五款，判決如主文。
本案經檢察官甲○○到庭執行職務
中    華    民    國    97    年    2     月    15    日
                  刑事第十五庭  法  官  楊真明
以上正本證明與原本無異。
如不服本判決，應於送達後十日內向本院提出上訴狀（須附繕本
），上訴於臺灣高等法院臺中分院。
上訴書狀如未敘述理由，應於上訴期間屆滿後二十日內補提理由
書於本院。
                                書記官  呂苗澂
中    華    民    國    97    年    2     月    15    日
附錄本判決論罪科刑法條
毒品危害防制條例第十條：
  施用第一級毒品者，處六月以上五年以下有期徒刑。
  施用第二級毒品者，處三年以下有期徒刑。


司法院資訊處製作；財團法人民間司法改革基金會備份。
